【裁判字號】    89,交聲,529
【裁判日期】    901217
【裁判案由】    違反道路交通管理處罰條例聲明異議
【裁判全文】
臺灣臺北地方法院交通事件裁定                    八十九年度交聲字第五二九號
    異議人即
    受處分人  甲○○
右列受處分人因違反道路交通管理處罰條例案件，對於臺北市交通事件裁決所中華民
國八十九年九月十四日所為之處分( 原處分案號：北市裁三字第駕裁22-AQ0000000號
 )聲明異議，本院裁定如左：
        主      文
異議駁回。
        理      由
一、「道路交通安全規則」第二條第一項第一款及「道路交通管理處罰條例」第三條
    第八款均明文規定該等有關道路交通管理法規所指之「汽車」包含「機器腳踏車
    」。又「機器腳踏車」行駛之車道，在未劃分快慢車道之道路應靠右行駛，在已
    劃分快慢車道之道路，重型機器腳踏車依標誌或標線之規定行駛，「道路交通安
    全規則」第九十九條第一項第一款及第二款前段均有規定。機器腳踏車駕駛人，
    不在規定車道行駛者，處新臺幣六百元以上一千八百元以下( 即銀元二百元以上
    六百元以下 )罰鍰，修正前「道路交通管理處罰條例」第四十五條第十三款亦有
    處罰規定( 按「道路交通管理處罰條例」第四十五條第十三款業於九十年一月十
    七日總統令修正公布，僅刪除銀元罰鍰之處罰規定並自同年六月一日起施行，惟
    因交通違規裁罰案件之性質，係道路交通主管機關本於職權就個別交通違規行為
    所為裁罰之決定而對外直接發生法律效果之單方行政行為，按實體從舊程序從新
    原則，本件仍應適用行為時即修正前之「道路交通管理處罰條例」第四十五條第
    十三款，行政法院五十六年度判字第八十一號判例參照 )。
二、本件受處分人即異議人江嘉桓於八十九年七月廿一日上午十時五十分許，駕駛一
    輛車牌GGA-947 號重型機器腳踏車，沿臺北市○○○路○段( 西側 )由南往北方
    向行駛時，爭道行駛，駛入路面標繪有「禁行機車」黃色標字之車道內，而不在
    規定車道行駛，為臺北市政府警察局中正第二分局交通分隊執勤員警陳之浩利用
    科學儀器( 照相機 )拍照採證，以其有違反行為時「道路交通管理處罰條例」第
    四十五條第一項( 贅載「第一項」三字，因第四十五條未分項 )第十三款( 機器
    腳踏車不在規定車道行駛 )之行為掣單( 北市警交大字第AQ0000000 號 )逕行舉
    發。嗣因受處分人依限到案向原處分機關提出申訴，原處分機關請舉發單位調查
    結果，仍認受處分人確有前揭違規行為，乃於八十九年九月十四日依行為時「道
    路交通管理處罰條例」第四十五條第一項( 贅載「第一項」三字，因第四十五條
    未分項 )第十三款及第六十三條第一項第一款規定，從輕裁處新臺幣六百元罰鍰
    並記違規點數一點之處分。
三、訊據受處分人固不否認其駕駛車牌GGA-947 號重型機器腳踏車於前揭時地為警拍
    照之事實，惟矢口否認有違反「道路交通管理處罰條例」規定之行為，辯稱略以
    其係為避開違規停放的車輛，尤其是因相片中之車牌DRI-978 號機車違規停車，
    以致其被迫駛入「禁行機車」車道云云。經查：
    (一)右揭事實，業據證人( 舉發員警 )陳之浩於本院調查中到庭具結證述「杭州
        南路」係由南往北單向通行之道路，其於八十九年七月廿一日上午十時五十
        分許，在羅斯福路、杭州南路交岔路口執行取締機車行駛「禁行機車」車道
        勤務，受處分人駕駛該輛車牌GGA-947 號重型機器腳踏車，自該交岔路口西
        北角「華南銀行」駛下人行道後，即沿杭州南路( 西側 )往北行駛等情明確
        ，載明筆錄在卷可稽，並有違規採證相片一張在卷足資佐證。檢視該張違規
        採證相片，清晰可見受處分人指摘之車牌DRI-978 號機車駕駛人向右後方偏
        頭查看且雙腳著地，似在向左後方倒車準備駛入杭州南路車道，距離受處分
        人駕駛之車牌GGA-947 號重型機器腳踏車約有一公尺左右距離，受處分人駕
        車平穩前駛，查無證據證明其為閃避該輛車牌DRI-978 號機車而駛入「禁行
        機車」車道內。受處分人空言辯稱為閃避車牌DRI-978 號機車而被迫駛入「
        禁行機車」車道，無非係卸責之詞，不足採信。
    (二)按證人陳之浩為原處分機關認定受處分人有前開違規行為之原證人，其到庭
        在本院法官面前以言詞供述本件訴訟上之待證事實( 即受處分人有前開駕駛
        機車行駛「禁行機車」車道之違規事實 )，本院由其等上開供述已得有受處
        分人確有上開違規行為之心證，且於本件卷存證據資料內並無任何積極證據
        足以證明證人陳之浩前開供述係屬虛偽，亦無足以令人顯信其供述為不可採
        之品性證據或前科證據存在。本院自不得僅以證人陳之浩為本件開單告發受
        處分人之員警而全盤抹煞其在訴訟上所具有之原證人資格。況查交通警察掣
        單舉發違反道路交通管理處罰條例所列之違規事實，本質上為行政處分，係
        公務員基於職務上之權力，依法就特定之具體事件所為之具公法上效果之單
        方面行政行為，基於公務員為公法上行為具有公信力之原則，該行政行為當
        可被推定為真正，其據以依法處分之事實認定亦屬正確無誤，從而本件受處
        分人駕車行駛「禁行機車」車道，不依規定車道行駛之違規行為洵堪認定。
        原處分機關依行為時「道路交通管理處罰條例」第四十五條第一項( 贅載「
        「第一項」，因第四十五條未分項，應刪除補正 )及第六十三條第一項第一
        款規定，從輕裁處新臺幣六百元罰鍰並記違規點數一點之處分，核無違誤。
        本件聲明異議為無理由，應予駁回。
據上論斷，應依道路交通案件處理辦法第十九條，裁定如主文。
中      華      民      國     九    十     年    十二    月    十七    日
                          臺灣臺北地方法院交通法庭
                                          法  官    鍾  華
右正本證明與原本無異。
如不服本裁定，應於裁定送達後五日內向本院提出抗告狀。
                                          書記官    劉芸珊
中      華      民      國     九    十     年    十二    月    十七    日


司法院資訊處製作；財團法人民間司法改革基金會備份。
